臺灣高等法院臺中分院刑事判決
                                  110年度交上訴字第475號
上  訴  人
即  被  告  何衡揚


上列上訴人因肇事逃逸等案件，不服臺灣苗栗地方法院109 年度
交訴字第56號中華民國110 年1 月25日第一審判決（起訴案號：
臺灣苗栗地方檢察署109 年度偵字第2263號），提起上訴，本院
判決如下：
    主  文
上訴駁回。
    事  實
一、何衡揚於民國109 年3 月13日下午6 時2 分許，騎乘車牌號
    碼000-000 號普通重型機車，沿苗栗縣苗栗市新東街88巷由
    南往北方向行駛，於行經苗栗縣苗栗市新東街88巷與新東街
    路口而欲左轉新東街時，本應注意行經無號誌交岔路口，支
    線道車應暫停讓幹線道車先行，且左轉彎時不得占用來車道
    搶先左轉，及分向限制線禁止車輛跨越行駛，而依當時情況
    並無不能注意之情事，竟疏未注意讓右側直行駛入之車輛先
    行，而提前左轉且跨越分向限制線行駛，此時適有溫承義騎
    乘車牌號碼000-000 號普通重型機車行駛至苗栗縣○○市○○街
    00號前，雙方因此發生碰撞，致溫承義受有左側大腿擦傷、
    左側膝部擦傷、左側小腿擦傷之傷害。何衡陽於上開車禍事
    故發生後，竟基於肇事逃逸之犯意，未在場救護溫承義或等
    待警方到場處理，即逕行駕車離開現場。嗣經警方調閱監視
    錄影畫面後，始循線查知上情。
二、案經溫承義訴由苗栗縣警察局苗栗分局報告臺灣苗栗地方檢
    察署檢察官偵查起訴。
    理  由
一、認定犯罪事實所憑之證據及理由
　　訊據上訴人即被告何衡揚（下稱被告）固坦承有於上開時間
    、地點與告訴人溫承義發生車禍之事實，但矢口否認涉有上
    述犯行，辯稱：伊是被害人不是肇事者，是告訴人從後面撞
    伊，伊莫名其妙被撞，是告訴人自己倒下去，告訴人沒減速
    慢行等語。經查：
  ㈠上述犯罪事實，業據告訴人溫承義指證在卷（見偵卷第17至2
    0頁），並有道路交通事故現場圖、道路交通事故調查報告
    表㈠㈡、照片32張、衛生福利部苗栗醫院診斷證明書在卷可參
    （見偵卷第23、25至29、41至58頁）。按汽車行至無號誌或
    號誌故障而無交通指揮人員指揮之交岔路口，支線道車應暫
    停讓幹線道車先行。未設標誌、標線或號誌劃分幹、支線道
    者，少線道車應暫停讓多線道車先行；車道數相同時，轉彎
    車應暫停讓直行車先行；左轉彎時，應距交岔路口30公尺前
    顯示方向燈或手勢，換入內側車道或左轉車道，行至交岔路
    口中心處左轉，並不得占用來車道搶先左轉。分向限制線，
    用以劃分路面成雙向車道，禁止車輛跨越行駛，並不得迴轉
    ，道路交通安全規則第102 條第1 項第2 款、第5 款及道路
    交通標誌標線號誌設置規則第165 條分別訂有明文。本案被
    告肇事時，並無不能注意之情事，然被告疏未注意上開規定
    ，其為支線道車卻未暫停讓幹線道車先行，貿然跨越分向限
    制線占用來車道搶先左轉，致告訴人閃避不及而發生碰撞，
    造成告訴人受有上開傷害，被告之駕駛行為有過失甚明，且
    其過失與告訴人所受傷害間，有相當因果關係存在。且本案
    經送行車事故鑑定後，認「何衡揚駕駛普通重型機車，行經
    無號誌路口，提前左轉跨越分向限制線，又未充分注意右側
    直行駛入之車輛並讓其先行，為肇事原因。溫承義駕駛普通
    重型機車，措手不及，無肇事因素。」有交通部公路總局新
    竹區監理所109 年6 月15日竹監鑑字第1090107242號函附之
    鑑定意見書在卷可參（見偵卷第65至70頁），亦與本院之上
    開認定相同，足認被告之辯解屬卸責之詞，不足採信。
  ㈡按刑法第185 條之4 規定「肇事」部分，可能語意所及之範
    圍，包括「因駕駛人之故意或過失」或「非因駕駛人之故意
    或過失」（因不可抗力、被害人或第三人之故意或過失）所
    致之事故，除因駕駛人之故意或過失所致之事故為該條所涵
    蓋，而無不明確外，其餘非因駕駛人之故意或過失所致事故
    之情形是否構成「肇事」，尚非一般受規範者所得理解或預
    見，於此範圍內，其文義有違法律明確性原則，此違反部分
    ，應自本解釋公布之日起失其效力（司法院釋字第777 號解
    釋意旨參照）。承上所述，被告就本案交通事故之發生既有
    過失，且因其過失行為造成告訴人受傷，又於事故發生後逕
    行離開現場，自與刑法第185 條之4 所規定之「肇事」要件
    無違。
  ㈢綜上所述，被告之辯解屬卸責之詞，不足採信，本案事證明
    確，被告之犯行堪以認定，應予依法論科。
二、論罪科刑之理由
  ㈠核被告所為，係犯刑法第284 條前段之過失傷害罪、刑法第1
    85 條之4 肇事致人傷害逃逸罪。
  ㈡被告所犯上述2 罪間，犯意各別，行為互殊，應予分論併罰
    。
  ㈢另考量司法院釋字第777 號解釋意旨以102 年修正刑法第185
     條之4 規定一律以1 年以上7 年以下有期徒刑為其法定刑
    ，惟肇事逃逸罪之犯罪情節輕重容有重大差異可能，其中有
    犯罪情節輕微者，例如被害人所受傷害輕微，並無急需就醫
    之必要，或其他對102 年系爭規定所欲保護之法益侵害甚微
    之相類情形；或被害人並非無自救力，且肇事者於逃逸後一
    定密接時間內，返回現場實施救護或為其他必要措施，抑或
    肇事者雖離開現場，但立即通知警察機關或委請其他第三人
    ，代為實施救護或為其他必要措施，或有其他相類後續行為
    有助於維護所欲保護法益之情形。然上開規定一律以1 年以
    上7 年以下有期徒刑為其法定刑，致對犯罪情節輕微者無從
    為易科罰金之宣告，對此等情節輕微個案構成顯然過苛之處
    罰，於此範圍內，不符憲法罪刑相當原則，與憲法第23條比
    例原則有違。本院審酌被告於肇事後逕自離開現場之行為固
    有不該；然斟酌告訴人之傷勢，未因遭車禍碰撞致成無自救
    能力之人，並考量案發之時間、地點及當時有無其他人施以
    救助之可能等客觀情狀，所可能衍生危害之程度並未擴大，
    足認被告所犯肇事致人傷害逃逸罪情節尚非重大。從而，被
    告肇事逃逸之行為雖違反法規範，然因其本案逃逸行為所製
    造之風險並非嚴重危害本罪之規範保護目的，相較刑法肇事
    逃逸罪修法提高法定最低刑度所欲遏止之現象而言，本案被
    告之犯罪情節顯屬較輕，若論處最輕本刑之1 年有期徒刑，
    不無情輕法重，在客觀上足以引起一般人之同情，實有堪資
    憫恕之情，為免因而構成顯然過苛之處罰，爰依司法院釋字
    第777 號解釋意旨，暨刑法第59條規定，就被告所犯肇事致
    人傷害逃逸罪部分減輕其刑。
  ㈣上訴駁回之理由
　　原審認被告之犯行事證明確，並以行為人之責任為基礎，審
    酌被告行駛至無號誌交岔路口，支線道車應暫停讓幹線道車
    先行，且轉彎不得占用來車道搶先左轉及分向限制線禁止車
    輛跨越行駛，而依當時情形並無不能注意之情事，竟疏未注
    意及此即貿然提前左轉，造成告訴人受有傷害，竟於肇事後
    擅行離開現場，影響告訴人即時救護之時機，迄今尚未賠償
    告訴人所受損害，行為雖有可議。惟念及被告犯後已坦承犯
    行，復表明願意賠償之負責態度，然因告訴人堅拒而無法和
    解（見原審卷第53頁），另考量被告年事已高、自述高中肄
    業之智識程度、家庭經濟生活狀況（見原審卷第75頁）等一
    切情形，就被告所犯過失傷害罪量處拘40日，並諭知如易科
    罰金，以新臺幣1 千元折算1 日；就被告所犯肇事致人傷害
    逃逸罪量處6 月，經核其認事用法均無違誤，量刑亦屬妥適
    ，並無過重或失輕之情事，被告上訴意旨雖請求從輕量刑及
    宣告緩刑，但原審業已審酌被告肇事致人傷害逃逸罪之犯罪
    情狀堪予憫恕，有情輕法重之情而依刑法第59條之規定酌減
    其刑，其量刑妥適；又本院審酌被告犯罪後未能坦承錯誤向
    告訴人道歉，且未與告訴人達成和解，告訴人亦未表示宥恕
    之意，尚難認為以暫不執行其刑為適當，無從宣告緩刑。是
    被告之上訴為無理由，應予駁回。
據上論結，應依刑事訴訟法第368 條，判決如主文。
本案經檢察官李家豪提起公訴，檢察官徐松奎到庭執行職務。
中　　華　　民　　國　 110　　年　　4 　　月　　13　　日
              刑事第十一庭　審判長法　官　張意聰
                                  法　官　周瑞芬
                                  法　官　陳慧珊
以上正本證明與原本無異。
肇事逃逸罪得上訴。
過失傷害罪不得上訴。
如不服本判決得上訴部分應於收受送達後二十日內向本院提出上
訴書狀，其未敘述上訴理由者，並得於提起上訴後二十日內向本
院補提理由書（均須按他造當事人之人數附繕本）「切勿逕送上
級法院」。
                                  書記官  李淑芬
　　　　　　　　　　　　　　　　　
中　　華　　民　　國　　110 　年　　4 　　月　　13　　日
 【附錄論罪科刑法條】
刑法第284條：
因過失傷害人者，處 1 年以下有期徒刑、拘役或 10 萬元以下
罰金；致重傷者，處 3 年以下有期徒刑、拘役或 30 萬元以下
罰金。

刑法第185條之4：
駕駛動力交通工具肇事，致人死傷而逃逸者，處1 年以上7 年以
下有期徒刑。